【裁判字號】    97,上易,956
【裁判日期】    990413
【裁判案由】    給付貨款
【裁判全文】
臺灣高等法院民事判決                 97年度上易字第956號
上  訴  人  銓馥實業有限公司
法定代理人  甲○○
訴訟代理人  劉承斌律師
複代  理人  丁○○
被上  訴人  宏裕開發股份有限公司
法定代理人  己○○
訴訟代理人  戊○○
上列當事人間給付貨款事件，上訴人對於中華民國97年9月9日臺
灣板橋地方法院97年度訴字第465 號第一審判決提起上訴，本院
於99年3月30日言詞辯論終結，判決如下：
    主  文
原判決廢棄。
被上訴人在第一審之訴駁回。
第一、二審訴訟費用由被上訴人負擔。
    事實及理由
一、被上訴人主張：上訴人先後於民國95年6月6日、同年7月9日
    及同年8 月13日向伊購買新臺幣（下同）72萬1,328元、1萬
    731元及3萬6,204 元之貨物（以下稱系爭貨物），合計貨款
    76萬8,263元，伊已依約交付貨物，並分別開立統一發票3張
    （以下稱系爭發票）向上訴人請求給付上開貨款，上訴人亦
    將上開發票持向國稅局報稅，並經國稅局核課稅款，惟上訴
    人卻遲未給付上開款項予伊等情。爰依買賣價金給付請求權
    ，求為命上訴人給付伊76萬8,263 元及法定遲延利息之判決
    。原審判命上訴人如數給付，上訴人不服，提起上訴。被上
    訴人於本院答辯聲明：上訴駁回。
二、上訴人則以：兩造先前固有買賣交易，惟均已結清，伊並未
    積欠被上訴人貨款，亦未向被上訴人買受系爭貨物，系爭發
    票係伊之會計人員誤交由會計師向國稅局報稅，統一發票亦
    不足以證明兩造間有被上訴人主張之本件買賣契約存在等語
    ，資為抗辯。並上訴聲明：如主文所示。
三、查上訴人前將被上訴人所開立，用以向上訴人請款、交易金
    額分別為72萬1,328元、1萬731元、3萬6,204元之系爭發票
    向國稅局報稅，並經國稅局核課稅額在案之事實，為兩造所
    不爭，復有統一發票等件附卷可稽，堪信為真實。
四、被上訴人主張，依買賣契約關係，上訴人應給付上開貨款等
    情，為上訴人所否認，並以前揭情詞置辯。經查：
  (一)按當事人主張有利於己之事實者，就其事實有舉證之責任，
    民事訴訟法第277 條定有明文。又民事訴訟如係由原告主張
    權利者，應先由原告負舉證之責，若原告先不能舉證，以證
    實自己主張之事實為真實，則被告就其抗辯事實即令不能舉
    證，或其所舉證據尚有疵累，亦應駁回原告之請求（最高法
    院17年上字第917 號判例意旨參照）。本件上訴人否認就系
    爭貨物有買賣關係存在，被上訴人自應就此項有利於己之事
    實負舉證之責。
  (二)被上訴人固提出傳真資料為證，惟上訴人已否認上開文書之
    真正，且上開傳真資料部分模糊、部分空白，難以辨識（見
    原審卷證物袋），被上訴人未再舉證證明該等文書之真正，
    自難為系爭貨物買賣之證明。又統一發票係政府稽核營業人
    銷售額之一種憑證，以防止逃漏營業稅款，並控制稅源，並
    非買賣契約或收受貨物之文件，此在虛開發票擴增業績或購
    買發票抵稅之情形尤見。證人即上訴人公司會計乙○○於本
    院證稱：「公司的程序是月底或月初廠商會寄對帳單，由我
    這邊核對抬頭、金額跟對帳單的金額是否有問題，如果沒有
    問題，我就把對帳單給甲○○小姐，如果有問題她會跟廠商
    作確認的動作。沒有問題之後月底我會作統一付款的動作，
    由我這邊開票，發票會請會計師收走。」、「（提示原審卷
    第78、81、82頁三張發票，妳當時是否有確認有無付錢，貨
    有無進？）這三張發票當初只有寄發票來，沒有對帳單，也
    沒有簽收單，所以我反應給甲○○小姐，她說有跟廠商約要
    對帳，因為剛好月結要申報，我就把發票請會計師拿去申報
    ，王小姐說如果她跟廠商核對後有溢開的話，會開折讓單，
    跟廠商談的細節，我就不清楚。（妳後來有無聽甲○○說，
    到底有無溢開或後來對帳情形？）第一張是六月份的發票，
    後面還有七、八月份，一樣是這種的況狀，她說七月底跟廠
    商對帳有溢付，發票還是請我這邊先報，後續如果有帳款的
    出入，還是會作折讓的動作。」、「（八月的發票還是拿去
    報稅？）因為我們有溢付款，他發票先申報，等核對後，再
    去作折讓的動作。他們對帳時我不在場，細節我不清楚。」
    等語（見本院卷第144 頁及背面），是上訴人辯稱，係因收
    受發票後擬與被上訴人對帳始先行報銷，以免逾期申報遭罰
    乙情非無可採，被上訴人僅據系爭發票為買賣及交貨之證明
    ，尚難為憑。
  (三)被上訴人復提出保管單（見原審卷第78、81、82頁）、訴外
    人隆泰工程股份有限公司（以下稱隆泰公司）證明書為證。
    然查，上開保管單並無客戶簽收資料，自不足為證。又隆泰
    公司證明書所附保管單總計金額為82萬2,573元，有上訴人
    所提之計算明細表可證（見本院卷第27-29頁、第135頁），
    與被上訴人請求 6至8月之總金額76萬8,263元不合。另被上
    訴人於本院詢以：「本院卷第27至29頁三張保管單〈即前開
    隆泰公司證明書所附保管單〉跟原審卷78、81、82頁三張發
    票的內容是完全一樣？」乙節時，陳稱：「本院卷27至29頁
    的保管單只是72萬1,328元那一筆。」等語，然顯與上開82
    萬2,573 元不符。況依隆泰公司證明書所示，銷貨日期均係
    於95年6 月20日至23日間，而在同年月21至23日寄送、簽收
    （見本院卷第27-29 頁），惟被上訴人竟於前之同年6月6日
    即開立統一發票72萬1,328 元，向上訴人請款，亦與交易常
    情不合。是上訴人辯稱，隆泰公司證明書之保管單所示物品
    ，非被上訴人請求之系爭貨物，堪可採信。
  (四)依前所述，被上訴人始終未能舉證證明被上訴人確有買受系
    爭貨物，則上訴人抗辯，其與被上訴人員工丙○○對帳並溢
    付款項乙情，縱不能舉證或所舉證據尚有疵累，亦應駁回被
    上訴人之請求。
五、綜上所述，被上訴人主張上訴人向其買受系爭貨物為不足採
    ，從而，其本於買賣契約之法律關係，請求上訴人給付76萬
    8,263元及自支付命令送達翌日即97年1月21日起至清償日止
    ，按年息5%計算之法定遲延利息，為無理由，不應准許。是
    則原審判命上訴人給付，自有未洽。上訴意旨指摘原判決不
    當，聲明廢棄改判，為有理由。自應由本院予以廢棄，改判
    如主文第2項所示。
六、兩造其餘攻擊防禦方法及所提之證據，經本院審酌後認與本
    判決之論斷不生影響，爰一一論駁，附此敘明。
七、據上論結，本件上訴為有理由。依民事訴訟法第450 條、第
    78條，判決如主文。
中    華    民    國    99    年    4     月    13    日
                    民事第十一庭
                        審判長法  官  鄭雅萍
                              法  官  徐福晉
                              法  官  詹文馨
正本係照原本作成。
不得上訴。
中    華    民    國    99    年    4     月    16    日
                              書記官  洪秋帆

司法院資訊處製作；財團法人民間司法改革基金會備份。
